臺灣士林地方法院刑事判決　　　　　　 100年度交易字第29號
公　訴　人　臺灣士林地方法院檢察署檢察官
被　　　告　丁素青
上列被告因過失傷害案件，經檢察官聲請簡易判決處刑（100年
度偵字第6210號），本院士林簡易庭認不宜逕以簡易判決處刑（
100 年度士交簡字第359 號），移由本院刑事庭依通常程序審理
，本院判決如下：
    主  文
丁素青因過失傷害人，處有期徒刑月，如易科罰金，以新臺幣
壹仟元折算壹日。
    事  實
一、丁素青於民國99年9月2日上午8時30分許，駕駛車牌號碼739
    9-YA號自用小客車，沿新北巿汐止區○○街東往西方向行駛
    ，並於康寧街與該街753 巷口停等紅燈，嗣該巷口之康寧街
    方向燈號轉為綠燈，其欲右轉康寧街753 巷時，本應注意轉
    彎車應讓直行車先行，且當時天候晴、日間自然光線、柏油
    路面乾燥無缺陷、視距良好，並無不能注意之情事，竟疏未
    注意而貿然右轉，致與未注意車前狀況之杜燕華所騎乘、同
    向直行在新北市○○區○○街上之車牌號碼YIW-072 號重型
    機車發生撞擊，杜燕華因而人車倒地，並受有左肩、下背及
    薦部挫傷、尾椎骨半脫位、左膝擦傷、左腳挫傷併擦傷等傷
    害。嗣丁素青於員警到場處理時，不逃避接受裁判而自首。
二、案經杜燕華訴由臺灣士林地方法院檢察署檢察官偵查後聲請
    簡易判決處刑。
    理  由
壹、證據能力部分：
    按被告以外之人於審判外之陳述，雖不符合同法第159條之1
    至第159條之4之規定，但經當事人於審判程序同意作為證據
    ，法院審酌該言詞陳述或書面陳述作成時之情況，認為適當
    者，亦得為證據。當事人、代理人或辯護人於法院調查證據
    時，知有第159條第1項不得為證據之情形，而未於言詞辯論
    終結前聲明異議者，視為有前項之同意，刑事訴訟法第159
    條第1 項及第159 條之5 分別定有明文。本判決下列所引用
    被告以外之人於審判外之陳述，雖屬傳聞證據，惟檢察官及
    被告於本院審判期日中均就證據能力表示無意見而不予爭執
    ，且迄至言詞辯論終結前亦未再聲明異議，本院審酌該等證
    據資料製作時之情況，尚無違法不當及證明力明顯過低之瑕
    疵，亦認為以之作為證據應屬適當，故揆諸前開規定，爰逕
    依刑事訴訟法第159 條之5 規定，認前揭證據資料均例外有
    證據能力。
貳、實體部分：
一、訊據被告丁素青固坦承於犯罪事實欄所載時、地，駕駛車牌
    號碼7399-YA 號自用小客車與告訴人杜燕華發生上開事故乙
    情不諱，惟矢口否認有何過失傷害犯行，辯稱：事發之前，
    伊係駕車自新北市汐止區○○○路左轉進入康寧街，一轉過
    去康寧街還沒到康寧街與該街753 巷口時，該巷口之康寧街
    方向燈號已轉為綠燈，遂打方向燈準備進行右轉，詎右轉中
    途遭告訴人騎車自右後方快速衝撞伊車輛之副駕駛座車門，
    伊並無過失，亦未見告訴人受有聲請簡易判決書上所載傷勢
    ，且告訴人之偵訊筆錄記載不實，卷附交通事故談話紀錄表
    並非伊於事發後與員警所製作並按捺指印之紀錄表，道路交
    通事故現場圖之標示、交通事故調查報告表上所載告訴人戴
    有安全帽等情均屬虛偽，另卷內現場照片及文書資料上所載
    車輛亦非告訴人當日騎乘之機車云云。
二、經查：
  (一)被告於犯罪事實欄所載時間，駕駛前揭自用小客車沿新北市
    ○○區○○街東往西方向行駛，並於新北市○○區○○街與
    該街753 巷口停等紅燈，嗣該巷口之康寧街方向燈號轉為綠
    燈，其欲右轉康寧街753 巷時，與告訴人杜燕華所騎乘、沿
    同向直行之前揭機車發生撞擊，告訴人因而人車倒地，並受
    有犯罪事實欄所載傷害等情，除據證人即告訴人於偵查及本
    院審理時結證明確外，復有告訴人之99年9 月2 日、99年9
    月13日汐止國泰綜合醫院診斷證明書各1 份、道路交通事故
    現場圖2 份、道路交通事故調查報告表(一)(二)、新北市政府警
    察局交通事故談話紀錄表2 份、現場照片6 幀、證號查詢汽
    車及機車駕駛人車籍資料結果附卷可稽（分見100 年度他字
    第892 號卷第8 頁至第10頁、第23頁至第31頁、第34頁至第
    35頁），是此部分事實，首堪認定。
  (二)被告雖以前詞置辯，然查：
  1.告訴人係騎乘前揭機車沿新北市○○區○○街往臺北方向行
    駛，行經新北市○○區○○街與福德一路路口後，即放開油
    門讓車子滑行前進，滑行至康寧街與該街753 巷口之燈號轉
    為綠燈時，才再催油門往前走，惟剛催油門就與被告車輛發
    生撞擊，事發當時雙方駕駛之機車及自用小客車幾乎都沒有
    什麼車速等情，業據證人杜燕華於本院100 年10月3 日審理
    時證述無訛（見本院卷第37頁至第39頁背面）。而觀諸卷附
    前開現場照片6 幀、被告提出之99年12月18日順誠汽車有限
    公司車輛交修單、估價單及車輛毀損照片8 幀可知（分見10
    0 年度他字第892 號卷第29頁至第31頁、第67頁至第70頁、
    本院卷第19頁至第26頁），上揭機車及自用小客車之外觀毀
    損情形均非嚴重，堪認撞擊當時雙方之行車時速尚非高速，
    則告訴人所述上開情節，應非無稽，堪予採信。準此，被告
    片面主張事發前並非在肇事地點停等紅燈，而係於行進間遭
    告訴人騎車高速撞擊云云，即屬無據，無可採信。
  2.次查，被告雖辯稱在事發現場未見告訴人有聲請簡易判決處
    刑書所載傷勢，復辯稱卷附99年9 月13日汐止國泰綜合醫院
    診斷證明書上所載傷害與伊無關云云。惟上開診斷證明書分
    別係告訴人於99年9 月2 日當日車禍受傷後，經送往至汐止
    國泰綜合醫院接受急診治療時，以及告訴人事後續行返回同
    一醫院進行門診治療時，診治醫生所先後開立，此觀上揭診
    斷證明書之「醫師囑言」欄各記載：「病患於民國99年9 月
    2 日9 時2 分因上述病因至本院急診求治，經傷口處理及檢
    查後離院，宜門診繼續追蹤治療」、「於99-9-2急診治療，
    於99-9-13 門診治療」等字樣自明，足見前述診斷證明書上
    所載傷害均係因本件車禍事故所造成無誤，則被告空言辯稱
    上情，誠屬無據，亦無可採。
  3.再查，本件被告固辯稱證人杜燕華之偵訊筆錄記載不實，並
    聲請調閱100 年3 月29日及4 月12日偵訊之錄音錄影光碟以
    進行勘驗云云。惟按偵訊筆錄為證據書類之一種，在法律上
    具有直接證明偵訊程序進行及相關人員訊答或陳述內容之效
    力，若其記載合於法定程式，且無反證證明其所記載之內容
    與事實不符者，自不得任意排斥其形式上之證明力（最高法
    院95年度台上字第4060號判決參照），故除有相當反證足以
    證明偵訊筆錄所記載之內容與實情不符者外，自仍應以偵訊
    筆錄所記載者為準。而證人杜燕華經本院於100 年10月3 日
    審理時提示前揭偵訊筆錄時，明確證稱該等筆錄記載均屬實
    在，再比對該等筆錄上所記載證人杜燕華之證述與其於本院
    審理時具結證述之內容，亦未見何明顯差異，而被告並未能
    具體指陳前開筆錄何部分記載不實，則被告片面辯稱上情，
    自不可採，亦無再行調閱該等日期之偵訊錄音錄影光碟並進
    行勘驗之必要。
  ４被告復辯稱卷附其交通事故談話紀錄表並非當日與員警所製
    作並按捺指印之交通事故談話紀錄表，且卷內道路交通事故
    現場圖、交通事故談話紀錄表、現場照片6 幀等文書資料上
    所載車牌號碼TIW-072 號機車亦非告訴人當時騎乘而與其發
    生車禍之機車，又機車位置業經移動，故道路交通事故現場
    圖所繪機車位置與事實不符，另告訴人當時未戴安全帽，因
    認道路交通事故調查報告表(二)第24項之記載不實云云。惟查
    ：
  (1)被告雖辯稱卷附交通事故談話紀錄表上按捺之指印並非其指
    印，當初其捺印之交通事故談話紀錄表上記載打右轉方向燈
    之距離為「15公尺」而非「10公尺」，且事故發生地點為「
    康寧街753 巷」而非「康寧街751 巷」，故卷附交通事故談
    話紀錄表有誤云云。然經臺灣士林地方法院檢察署檢察官將
    前開交通事故談話紀錄表正本函送內政部警政署刑事警察局
    鑑定，鑑定結果認其上指印與被告指紋卡之右拇指指紋相符
    ，此有臺灣士林地方法院檢察署100 年3 月31日士檢清堅10
    0 他892 字第09014 號函、內政部警政署100 年4 月8 日刑
    紋字第1000045657號函及所附第0000000 號鑑定書在卷可考
    （分見他字第892 號卷第51頁、第93頁至第94頁背面），則
    卷附交通事故談話紀錄表上確係員警邱鵬勳詢問被告時所製
    作之文書，並經被告捺印無訛。至其上雖誤載事故地點為「
    康寧街751 巷」，惟此僅係承辦員警邱鵬勳一時筆誤，業經
    證人邱鵬勳於本院審理時證述明確（見本院卷第42頁背面）
    ，而無礙於本案犯罪事實之認定。
  (2)又卷附道路交通事故現場圖係員警邱鵬勳依照當場繪製之初
    稿利用電腦再行製作的，初稿已經不在等情，業據證人邱鵬
    勳於本院審理時證述在卷（見本院卷第40頁背面），並有新
    北市政府警察局汐止分局100 年4 月22日新北警汐交字第10
    00014524號函在卷可佐（見100 年度他字第892 號卷第104
    頁）。而觀諸前開道路交通事故現場圖所繪之道路狀況、2
    車相對位置等客觀情狀，均與上揭卷附交通事故談話紀錄表
    、現場照片6 幀所示情狀大致相符。再經提示卷附道路交通
    事故現場圖及現場照片予證人即事發後到場協助告訴人處理
    本案機車之楊洪德，亦證稱到場時有看到員警邱鵬勳，且照
    片及現場圖所示情況和伊經員警同意移車前之現場狀況相符
    等語（見本院卷第43頁至第43頁背面）。參以事故發生後，
    雖因該機車曾壓住告訴人下半身，而由被告及路人將該機車
    原地扶起，致機車所存狀態業經移動而與事故發生當時之情
    形已非完全相同，惟該機車僅車頭方向略有更動，其所在之
    相對位置仍未改變，且直至員警邱鵬勳到場處理繪製現場圖
    ，並對該機車完成拍照前，該機車均未曾遭人移動，被告亦
    未曾於事故處理當下向員警反應機車有何遭人移動之情，有
    證人邱鵬勳、楊洪德及告訴人之前同事李智偉於本院審理時
    之具結證述在卷可參（見本院卷第41頁、第43頁及背面、第
    45頁），足見卷附道路交通事故現場圖確係邱鵬勳依照現場
    狀況所繪製無誤。
  (3)另車牌號碼YIW-072 號重型機車之車主確為告訴人本人，有
    證號查詢機車駕駛人結果附卷可考（見他字第892 號卷第35
    頁），而告訴人於事故發生當時騎乘之機車車牌號碼確為YI
    W- 072號，此觀卷附現場照片自明（見他字第892 號卷第29
    頁）。被告雖屢屢辯稱被告當日騎乘機車並非前揭機車，並
    質疑卷附文書、照片上所示車號均非真實，惟此部分並未經
    被告提出任何證據資料供本院調查，則被告此節所辯，自無
    從遽信。況承辦之員警邱鵬勳於事故發生前與被告、告訴人
    素不相識，亦無任何仇隙，業經證人邱鵬勳於本院審理時具
    結證述明確（見本院卷第41頁背面），是其應無甘冒刑事責
    任，偽造不實證據，偏袒告訴人或刻意誣陷被告之可能。
  (4)被告雖另稱道路交通事故調查報告表(二)第24項所載告訴人佩
    戴安全帽乙情不實，然依卷附編號第1 、2 、3 、6 號現場
    照片所示（見100 年度他字第892 號卷第29頁至第31頁），
    告訴人騎乘之上開機車坐墊旁確實掛載黑色安全帽1 頂，而
    證人杜燕華亦證稱事發時確實有戴安全帽無誤，則被告此節
    所辯，亦屬無據，無可採信。況縱令告訴人於事發當時並未
    頭戴安全帽，亦與本案犯罪事實之認定無涉，附此敘明。
  (5)至被告另聲請調閱事發地點巷口監視器畫面、聲請傳喚汐止
    區調解委員會廖委員及被告保險公司之保險員部分，因事發
    地點之監視器螢幕遭路樹遮蔽，並未拍攝到事故畫面等節，
    業經證人邱鵬勳於偵查中及本院審理時具結證述明確（見10
    0 年度他字第892 號卷第87頁至第88頁、本院卷第42頁及背
    面），並有新北市政府警察局汐止分局100 年3 月3 日新北
    警汐交字第1000007429號函存卷可參（見100 年度他字第89
    2 號卷第76頁）；而汐止區調解委員會之委員僅係依憑被告
    與告訴人之陳述及相關文書資料進行民事賠償調解程序之人
    員、被告投保之保險公司保險員更係依據相關文書資料處理
    保險理賠事宜，該等人員均非親眼目睹事故發生之目擊證人
    ，且本件事證已臻明確，並無再予調查之必要，併予指明。
  (三)按汽車行駛至交岔路口，轉彎車應讓直行車先行，道路交通
    安全規則第102條第1項第7款定有明文，被告係領有駕駛執
    照之人，駕車自應注意此項規定。而事故發生當時天候晴、
    日間有自然光線，現場柏油路面乾燥無缺陷，視距良好，此
    有道路交通事故調查報告表(一)附卷可考（見100 年度他字第
    892 號卷第25頁），故當時並無不能注意之情事。被告於事
    故發生時，本應依上開規定行駛，竟疏未注意及此，轉彎時
    未讓直行之告訴人車輛先行而貿然右轉，致其所駕駛之自用
    小客車與告訴人所騎乘之機車發生撞擊，新北市政府車輛行
    車事故鑑定委員會亦認定「丁素青駕駛自用小客車，右轉彎
    未讓同向右側直行車先行，為肇事主因」、「杜燕華駕駛普
    通重型機車，未注意車前狀況，為肇事次因」，有卷附該委
    員會100 年1 月31日新北車鑑字第1000000236號函所附之新
    北車鑑字第991587號鑑定意見書可資佐證（見100 年度他字
    第892 號卷第5 頁至第7 頁），則被告就本件事故之發生，
    自有過失。又告訴人因被告上開過失行為，受有如犯罪事實
    欄所載之傷害，亦有前揭診斷證明書2 紙存卷可參，足見被
    告之過失行為與告訴人之傷害結果間確有相當因果關係無誤
    。至告訴人疏未注意車前狀況，雖與有過失，業如前述，惟
    此仍無礙於被告刑事責任之成立。
  (四)綜上所述，被告所辯皆為卸責之詞，本件事證明確，被告犯
    行洵堪認定，應予依法論科。
三、核被告所為，係犯刑法第284條第1項前段之過失傷害罪。被
    告於肇事後，在未被有偵查犯罪職權之機關或公務員知悉犯
    罪行為人前，不逃避裁判，於警員前往現場處理時，當場承
    認為肇事人而自首，有交通事故肇事人自首情形紀錄表在卷
    可佐（見100 年度他字第892 號卷第33頁），是被告已向該
    管公務員申述犯罪事實，而不逃避裁判，合於刑法第62條前
    段所定對於未發覺之犯罪自首而接受裁判之要件，爰依法減
    輕其刑。爰審酌被告並無犯罪前科，有臺灣高等法院被告前
    案紀錄表在卷可憑，惟犯後屢屢飾詞否認犯行，一再空言辯
    稱上情，毫無悔意，惡性非輕，併審酌被告素行、犯罪動機
    、目的、手段、告訴人所受傷害、犯後態度、告訴人杜燕華
    就車禍事故之發生亦與有過失及被告無意與告訴人達成和解
    等一切情狀，量處如主文所示之刑，並諭知易科罰金之折算
    標準，以示懲儆。
據上論斷，應依刑事訴訟法第299條第1項前段，刑法第284條第1
項前段、第62條前段、第41條第1項前段，刑法施行法第1條之1
第1項、第2項前段，判決如主文。
本案經檢察官蔡元仕到庭執行職務。
中    華    民    國   100    年    10    月    14    日
                  刑事第三庭法  官  蘇怡文
以上正本證明與原本無異。
如不服本判決應於收受送達後10日內向本院提出上訴書狀，並應
敘述具體理由。其未敘述上訴理由者，應於上訴期間屆滿後20日
內向本院補提理由書( 均須按他造當事人之人數附繕本)「 切勿
逕送上級法院」。
                            書記官  朱俶伶
中    華    民    國   100    年    10    月    20    日
所犯法條
刑法第284條第1項前段
因過失傷害人者，處 6 月以下有期徒刑、拘役或 5 百元以下罰
金，致重傷者，處 1 年以下有期徒刑、拘役或 5 百元以下罰金
。